【裁判字號】    99,交聲,92
【裁判日期】    990419
【裁判案由】    違反道路交通管理處罰條例聲明異議
【裁判全文】
臺灣臺北地方法院交通事件裁定          99年度交聲字第92號
原處分機關  交通部公路總局臺北區監理所
異  議  人
即受處分人  甲○○
上列受處分人因違反道路交通管理處罰條例案件，對於交通部公
路總局臺北區監理所中華民國99年1 月4 日所為之處分（原處分
案號：北監自裁字第裁40-ZIQ019874號）聲明異議，本院裁定如
下：
    主  文
異議駁回。
    理  由
一、按汽車行駛於應繳費之公路、橋樑、隧道或輪渡，不依規定
    繳費者，處汽車所有人或駕駛人新臺幣（下同）3000元以上
    6000元以下罰鍰，並追繳欠費；汽車行駛於高速公路、快速
    公路或設站管制之道路，有其他違反管制規定之行為，處駕
    駛人600 元以上1200元以下罰鍰，道路交通管理處罰條例第
    27條第1 項、第33條第3 項定有明文。再按交通部臺灣區○
    道○○○路局為辦理電子收費申裝及欠費追繳作業，依據「
    公路通行費徵收管理辦法」（以下簡稱本辦法）相關規定訂
    定「交通部臺灣區○道○○○路局電子收費申裝及欠費追繳
    作業注意事項」（以下簡稱注意事項）；依本辦法第15條規
    定，用路人不依規定繳費者，營運單位應依用路人不同之欠
    費行為，依本局（指高速公路局）查明之車籍資料，製發「
    補繳通行費及作業處理費通知單」，追繳通行費並加收作業
    處理費用；用路人應於通知單所列之繳費期限內完成補繳程
    序，逾期未繳納則移送相關警察單位依法處理，注意事項第
    1 條、第13條第1 項、第17條亦分別定有明文。又「行經高
    速公路收費站未依規定繳費，當可援依道路交通管理處罰條
    例第27條第1 項之規定處罰，並無疑義；另針對行經高速公
    路收費站未依高速公路及快速公路交通管制規則第23條規定
    及相關標誌標線指示行駛過站者，如非電子收費使用者行駛
    電子收費車道或未持用回數票行駛回數票專用道等，則依道
    路交通管理處罰條例第33條第3 項規定處罰，亦已明確於違
    反道路交通管理事件統一裁罰基準表規定備註說明。惟汽車
    行經收費站未依指示車道過站而續有未依規定繳費之行為，
    當另有前揭說明同條例第27條規定處罰之適用」，亦經交通
    部於民國95年9 月21日以交路字第0950009048號函釋在案。
    故行經高速公路收費站未依高速公路及快速公路交通管制規
    則第23條規定及相關標誌標線指示行駛過站者，例如：非電
    子收費使用者行駛電子收費車道或未持用回數票行駛回數票
    專用道等情形，應依道路交通管理處罰條例第33條第3 項之
    規定，處駕駛人600 元以上1200元以下之罰鍰；若經通知補
    繳而續有未依規定繳費之行為，另有同條例第27條規定處罰
    之適用，核先敘明。
二、本件異議人即受處分人甲○○駕駛車號5401-PE 號自小貨車
    ，於98年7 月10日下午3 時51分許，行經國道高速公路頭城
    收費站北上第6 車道（電子收費車道），未依規定繳費，經
    主管機關依追繳注意事項規定，通知異議人應於98年8 月25
    日前補繳，異議人未依規定於期限內補繳，經原舉發單位即
    內政部警政署國道公路警察局，以補繳截止日後之98年8 月
    26日為違規時間，依道路交通管理處罰條例第27條第1 項之
    規定，於98年9 月25日製發舉發違反道路交通管理事件通知
    單（以下簡稱舉發通知單）逕行舉發。嗣異議人於舉發通知
    單所載應到案日期98年10月25日仍未到案補繳，原處分機關
    乃依道路交通管理處罰條例第27條第1 項及違反道路交通管
    理事件統一裁罰基準表之規定，於99年1 月4 日裁處異議人
    3000元罰鍰。
三、聲明異議意旨略以：在違規當日伊本人從蘇澳回臺北途中車
    子非常多，一路沿著道路返回臺北，到了頭城收費站前30公
    尺卻有設置路障，伊想改道行駛，道路警察卻指揮伊直接通
    過，伊有詢問警察該如何處理此事，得到的回答是只會收到
    紅單，但今日卻要罰伊罰金，一罪雙罰，伊無法接受！因當
    日為高工局設置路障不對，使伊無法轉入其他車道，且本人
    亦未收到交通違規罰單云云，為此請求撤銷原處分云云。
四、本院查：
（一）本件異議人即受處分人因未裝設OBU 裝置，竟仍於上開時
      地行駛ETC 電子收費車道而未依規定繳費（未申裝戶行駛
      電子收費車道），經通知異議人應於98年8 月25日前補繳
      ，異議人仍未依規定於期限內補繳，嗣為原舉發單位逕行
      舉發「汽車行駛於應繳費之公路不依規定繳費」之違規事
      實，有交通部台灣區○道○○○路局委託遠通電收股份有
      限公司之補繳通行費及作業處理費通知單、逕行舉發通知
      單、交通部公路總局臺北區監理所裁決書（單號：北監自
      裁字第裁40-ZIQ019874）附卷可稽，且異議人對於駕駛上
      開自小貨車行駛高速公路，於駛進收費站繳費時未依標誌
      指示過站（未申裝戶行駛電子收費車道），及未依規定期
      限繳費之事實，亦不爭執，是以異議人駕駛上開車輛在前
      揭時、地行駛於應繳費之公路不依規定繳費乙節，應堪認
      定。
（二）異議人雖以因為沒有收到交通違規罰單云云置辯，惟按違
      反道路交通管理事件統一裁罰基準及處理細則第5 條規定
      ，處理違反道路交通管理事件，有關文書送達之程序，依
      行政程序法之規定；又按送達，於應受送達人之住居所、
      事務所或營業所為之；於應送達處所不獲會晤應受送達人
      時，得將文書付與有辨別事理能力之同居人、受雇人或應
      送達處所之接收郵件人員；送達，不能依前2 條規定為之
      者，得將文書寄存送達地之地方自治或警察機關，並作送
      達通知書兩份，1 份黏貼於應受送達人住居所、事務所、
      營業所或其就業處所門首，另1 份交由鄰居轉交或置於該
      送達處所信箱或其他適當位置，以為送達；前項情形，由
      郵政機關為送達者，得將文書寄存於送達地之郵政機關，
      行政程序法第72條第1 項、第73條第1 項及第74條第1 項
      、第2 項分別定有明文。查，本件補繳通行費及作業處理
      費通知單、異議人因逾期未補繳通行費及作業費經舉發機
      關舉發違反道路交通管理處罰條例第27條第1 項之舉發通
      知單，均分別於98年8 月10日、98年10月1 日，皆以掛號
      郵遞方式向異議狀所載異議人位於「臺北縣新店市○○路
      60巷38號4 樓」之住所為送達後，因未獲會晤本人，亦無
      受領文書之同居人、受雇人或應送達處所之接收郵件人員
      ，而將上開補繳通行費及作業處理費通知單、舉發通知單
      寄存於郵局，並作送達通知書2 份，1 份黏貼於應受送達
      人門首，1 份置於該受送達處所信箱或其他適當位置，以
      為送達等情，此有交通部臺灣區○道○○○路頭城收費站
      98年10月8 日函、高速公路局委託遠通電收公司辦理電子
      收費業務送達證書影本、內政部警政署國道高速公路警察
      局送達證書影本各1 份在卷可按。足認上開補繳通行費及
      作業處理費通知單、舉發通知單皆已依前揭行政程序法規
      定合法寄存送達於異議人收受，自生合法送達之效力，此
      乃依法律規定所發生之送達效力，自不受異議人實際是否
      或於何時領取寄存文件之影響，故異議人以未收到前揭補
      繳通知單或罰單為由置辯，尚無可採。
（三）至異議人另以違規當日從蘇澳回臺北途中至頭城收費站前
      30公尺有設置路障，致其無法改道行駛，而由道路警察指
      揮直接通過云云置辯，惟經本院依職權詢問頭城收費站之
      結果，於異議人違規當時，該收費站北上第六車道前查無
      任何設置路障、車道維修或施工等紀錄，此有交通部臺灣
      區○道○○○路局頭城收費站99年2 月6 日之回函乙紙附
      卷可稽，此外，復無任何證據可資認定異議人前揭所辯屬
      實，故異議人所辯即難認有理由。又本件原處分機關之裁
      罰乃針對異議人行駛於應繳費之公路，經通知補繳而未依
      規定繳費之行為處罰，依前揭說明，自有道路交通管理處
      罰條例第27條之適用，此與異議人所為行駛高速公路，於
      駛進收費站繳費時未依標誌指示過站繳費（未申裝戶行駛
      電子收費車道）之違規事實不同（此部分異議人並無異議
      ），並無一行為雙罰之問題，附此敘明。
五、綜上所述，本件異議人確有駕駛車輛在上揭時、地行駛於應
    繳費之公路不依規定繳費之行為，從而，原處分機關依道路
    交通管理處罰條例第27條第1 項及違反道路交通管理事件統
    一裁罰基準及處理細則等規定，對異議人裁處罰鍰3000元，
    經核並無違法之處，異議意旨求為撤銷原處分，非有理由，
    應予駁回。
據上論斷，應依道路交通案件處理辦法第19條，裁定如主文。
中    華    民    國    99    年    4     月    19    日
                         交通法庭  法  官  吳俊龍
上正本證明與原本無異。
如不服本裁定，應於送達後5 日內向本院提出抗告狀。
                                   書記官  劉俊源
中    華    民    國    99    年    4     月    19    日

司法院資訊處製作；財團法人民間司法改革基金會備份。
